【裁判字號】    97,建,73
【裁判日期】    970930
【裁判案由】    給付工程款
【裁判全文】
臺灣臺中地方法院民事判決                97年度建字第73號
原      告  廣合工程有限公司
法定代理人  乙○○
被      告  甲○○○○○○○○.
法定代理人  丙○○
訴訟代理人  林忠宏律師
複 代理 人  黃錦郎律師
上列當事人間給付工程款事件，本院於民國97年9 月15日言詞辯
論終結，判決如下：
    主      文
原告之訴駁回。
訴訟費用新臺幣貳萬壹仟伍佰玖拾貳元由原告負擔。
    事實及理由
一、原告主張略以：緣南冠營造工程有限公司（下稱南冠公司）
    將其承攬被告中興國宅都市更新重建工程之水電工程以新臺
    幣（下同）39,795,000元發包原告總價承攬，約定依南冠公
    司向被告請款比例支付工程款。其中工程款10% 提為保留款
    ，H4戶及編號(1)車位貸屋款1,995,574 元，50% 於每期請款
    扣2.5%，餘50% 由保留款扣款。現場施工所須臨時照明、灑
    水、給水、抽水、現場配電盤用電設備之維修耗材工資實支
    實付。原告於工程施作完成，常為等待上級開會同意撥款所
    苦，期間水電材料連續調漲，原告以自有資金與親人借款支
    付，從未延遲。然第9 期水電工程款實領5.4%，第10期、第
    11期工程款遭凍結，臨時照明、水電設備等費用至今未請領
    。南冠公司已於95年4 月13日將其對被告之工程款債權讓與
    原告，為此請求被告給付工程款1,626,410 元、保留款362,
    135 元、貸屋款90,789元等語。並聲明：被告應給付原告2,
    079,334 元。
二、被告抗辯略以：南冠公司於93年2 月20日將第11期工程款債
    權讓與訴外人昇清企業有限公司（下稱昇清公司），昇清公
    司訴請被告給付，經鈞院94年度重訴字第24號判決被告應給
    付昇清公司4,505,559 元（第11期工程款5,548,585 元，扣
    除5 ％購屋保留款及貸屋重建費用）確定。又南冠公司依債
    務不履行損害賠償請求權、估驗款給付請求權及價金返還請
    求權等法律關係請求被告給付38,459,244元及遲延利息，經
    鈞院94年度建字第74號判決認定南冠公司請求無理由而駁回
    其訴確定，南冠公司對被告並無債權存在，原告自不得依債
    權讓與之法律關係請求被告給付等語。並聲明：原告之訴駁
    回；如受不利之判決，願供擔保請准宣告免為假執行。
三、本件兩造不爭執事項及爭執之事項如下（見被告爭點整理狀
    及本院97年9月15日言詞辯論筆錄）：
  (一)不爭執事項：
  1.南冠公司於91年8 月28日與被告簽訂工程契約，由南冠公司
    承攬被告台中縣大里市中興國宅都市更新重建工程，南冠公
    司將系爭工程中之水電工程以含稅總價39,795,000元發包原
    告承攬，並與原告約定，上開工程款中10% 為保留款，其中
    50 %由每期請款扣2.5%至997,787 元止，於50% 由保留款中
    扣997,787 元。嗣南冠公司並將工程款債權讓與原告公司。
  2.被告應給付南冠公司系爭工程第十一期工程款4.505.559元
    ，業經南冠公司讓與昇清公司，並通知被告，嗣由昇清公司
    訴請被告給付，經本院以94年度重訴字第24號判決命被告應
    給付前開款項予昇清公司確定。又南冠公司訴請被告給付工
    程款，經本院94年度建字第74號判決南冠公司敗訴確定。
  (二)爭執之事項：南冠公司將系爭工程款元債權讓與原告，是否
    對被告發生效力？
四、得心證之理由：
  (一)按債權讓與係以移轉債權為標的之契約，其性質為「準物權
    行為』之處分行為，因而讓與人須有債權存在，如係以不存
    在之債權為契約標的，自不生債權讓與之效力；又讓與人對
    於所讓與之債權須有處分權，否則屬於無權處分，應依民法
    第118 條規定解決之。而在債權人雙重讓與時，其第一次債
    權讓與生效，債權即移轉於受讓人，讓與人因而喪失其收取
    權與處分權，對該債權已不具處分之權限，第二受讓人係受
    讓不存在之債權，原不生效力。且第一次債權之讓與，復由
    讓與人或受讓人依民法第297 條規定通知債務人，債務人僅
    得向第一次債權讓與之受讓人為清償，此時第二受讓人之受
    讓對於債務人不生效力，惟有視其情形向讓與人請求損害賠
    償。
  (二)原告主張南冠公司於95年4 月13日，將其對被告之工程款債
    權讓與原告公司等情，固據提出債權確認同意書及協議書各
    1 件為憑。然南冠公司之系爭工程款，其中第11期部分，業
    由南冠公司讓與昇清公司，昇清公司訴請被告給付，經本院
    94年度重訴字第24號判決命被告應予給付確定，其餘未讓與
    部分（含債務不履行損害賠償、估驗款、保留款、解除契約
    返還價金等債權，南冠公司並主張按38,453,244元計算），
    經南冠公司訴請被告給付，亦由本院以94年度建字第71號民
    事判決，認南冠公司並無上開債權，並經確定在案，此有上
    開民事判決2 件在卷可憑，並經本院調卷查明屬實。則南冠
    公司係95年4 月13日，將其對被告公司之工程款債權讓與原
    告，依前揭說明，對於被告即無從發生債權讓與之效力。
  (三)綜上所述，南冠公司與原告於95年4月13日作成本件債權讓
    與契約時，南冠公司對於被告並無債權，原告請求被告給付
    2,079, 334元，為無理由，應予駁回。
  (四)兩造其餘攻擊防禦方法及援用之證據，經本院斟酌後，認為
    均不足以影響本判決之結果，爰不一一論述，併此敘明。
五、訴訟費用負擔之依據：民事訴訟法第78條。
中    華    民    國    97    年    9     月    30    日
                  民事第三庭    法  官  林慧貞
正本係照原本作成。
如對本判決上訴，須於判決送達後20日內向本院提出上訴狀。
中    華    民    國    97    年    9     月    30    日
                                書記官


司法院資訊處製作；財團法人民間司法改革基金會備份。
